臺灣高等法院臺南分院刑事裁定　　　　100年度毒抗字第262號
抗　告　人　林國靜
上列抗告人因聲請觀察、勒戒案件，不服臺灣臺南地方法院中華
民國100年7月13日裁定（100年度毒聲字第276號）提起抗告，本
院裁定如下：
    主  文
抗告駁回。
    理  由
一、本件抗告意旨略以：
  (一)抗告人於遭警方查獲逮捕之後，檢察官並未依毒品危害防制
    條例第23條之1之規定，於24 小時內向法院聲請裁定觀察勒
    戒，逾半年之後，始向法院聲請，已失去觀察勒戒之急迫性
    。
  (二)抗告人尿液經檢出甲基安非他命陽性反應，惟抗告人並未施
    用甲基安非他命。抗告人因長期服用醫院所開立之抗憂鬱及
    安眠藥物；況市面上許多藥品均含甲基安非他命成分，不肖
    毒販為降低成本將毒品綜合化，抗告人因誤食含有甲基安非
    他命之藥物或毒品，致尿液中含有甲基安非他命陽性反應，
    亦不無可能。
  (三)抗告人於100年1月2日為警查獲毒品海洛因1小包，乃抗告人
    自行交出，應合於自首要件。又抗告人自99年5 月起即自費
    在成大醫院接受美沙冬替代療法治療，依法應予緩起訴處分
    ，繼續接受治療，但以1 次為限。且抗告人配合警方逮捕通
    緝犯及毒品嫌犯，顯見被告實有悔悟之心；而抗告人目前工
    作穩定，爰提起本件抗告，請求撤銷原裁定云云。
二、經查：
  (一)抗告人於100年1月2日23時30 分許，為警在臺南市永康區○
    ○○路與中華路口查獲，扣得第一級毒品海洛因1 小包（含
    袋重0.35公克）及針筒1 支，並經其同意採尿送驗進行篩檢
    （酵素免疫分析法ＥＩＡ）及確認（氣相層析質譜儀ＧＣ／
    ＭＳ）結果，呈安非他命、甲基安非他命、可待因及嗎啡陽
    性反應等情，業據抗告人坦承施用第一級毒品海洛因犯行不
    諱，並有台灣檢驗科技股份有限公司濫用藥物檢驗報告、高
    雄市立凱旋醫院濫用藥物成品檢驗鑑定書、送驗尿液及年籍
    對照表在卷及毒品海洛因1小包（驗後淨重0.096公克）、針
    筒1 支等扣案可證，抗告人施用第一、二級毒品犯行，應堪
    認定。抗告人固辯稱伊並無施用第二級毒品甲基安非他命，
    可能因誤食含有甲基安非他命之藥物或毒品，致尿液中含有
    甲基安非他命陽性反應云云。惟抗告人於偵查中辯稱：伊服
    用奇美醫院所開立之抗憂鬱藥物二年多，並參加成大醫院之
    戒癮治療，除了美沙冬之外，另服用新的藥物等語。經檢察
    官函查奇美醫院及成大醫院結果，奇美醫院函稱：抗告人因
    失眠至該院精神科就診迄今，處方藥物為安眠鎮靜藥物，不
    會產生安非他命或甲基安非他命之代謝物等語；成大醫院亦
    函復稱：抗告人自97年12月1 日在該院接受美沙冬替代療法
    治療，並未開立除美沙冬以外藥物。該院所開立之藥物不會
    產生安非他命或甲基安非他命之代謝物等語，有各該醫院函
    文各一份在卷可稽。再者，本件抗告人之尿液係經鑑定單位
    以篩檢（酵素免疫分析法ＥＩＡ）及確認（氣相層析質譜儀
    ＧＣ／ＭＳ）方法檢出安非他命、甲基安非他命、可待因及
    嗎啡陽性反應，並不致有「偽陽性」結果，亦有行政院衛生
    署管制藥品管理局97年1月21日管檢字第0970000579 號函可
    稽，亦足以排除抗告人誤食含有甲基安非他命或安非他命藥
    物之可能。綜上所述，抗告人辯稱伊未施用甲基安非他命云
    云，顯非足採。
  (二)次按犯毒品危害防制條例第10條之罪者，檢察官應聲請法院
    裁定，令被告入勒戒處所觀察、勒戒，其期間不得逾2 月，
    毒品危害防制條例第20條第1項及觀察勒戒處分執行條例第3
    條第1 項定有明文。查抗告人既有施用第一、二級毒品犯行
    ，則原裁定依檢察官之聲請，適用同條例第20條第1 項及觀
    察勒戒處分執行條例第3條第1項規定，裁定將抗告人送勒戒
    處所觀察、勒戒，認事用法並無不當。毒品危害防制條例第
    23條之1第1項固規定：「被告因拘提或逮捕到場者，檢察官
    依第20條第1 項規定聲請法院裁定觀察、勒戒，應自拘提或
    逮捕之時起24小時內為之，並將被告移送該管法院訊問；被
    告因傳喚、自首或自行到場，經檢察官予以逮捕者，亦同。
    」惟本條之規定，乃為保障經拘提或逮捕到場被告之人身自
    由，明定檢察官應自拘提或逮捕之時起24小時內向法院聲請
    觀察勒戒，並將被告移送該管法院訊問，目的在規範檢察官
    及司法警察僅有共用24小時拘束被告人身自由之權力，倘逾
    法律規定之時效，而不向法院聲請觀察勒戒並移送法院訊問
    ，即應釋放被告，不得續行拘束被告自由（本條立法意旨參
    照）；並非指逾拘提或逮捕之時起24小時後，檢察官即不得
    再向法院聲請觀察勒戒。抗告人指檢察官遲至抗告人經警方
    查獲逮捕後6 個月後始向法院聲請觀察勒戒，程序上不合法
    云云，亦非可取。
  (三)復按，犯毒品危害防制條例第10條之罪者，於犯罪未發覺前
    ，自動向行政院衛生署指定之醫療機構請求治療，醫療機構
    免將請求治療者送法院或檢察機關。依前項規定治療中經查
    獲之被告或少年，應由檢察官為不起訴之處分或由少年法院
    為不付審理之裁定，但以一次為限，同條例第21條固有明文
    。惟此條文係鼓勵施用毒品者，在未被查獲前，即主動向醫
    療機構請求治療，而於治療中被查獲者，應由檢察官為不起
    訴之處分，乃對於施用毒品者於請求治療「前」之施用行為
    予以寬典，並非凡在治療中又繼續施用之行為，均有此條文
    之適用，否則自動治療將成為繼續施用毒品者之護身符，恐
    失鼓勵主動治療之美意。查抗告人自97年12月1 日起即在成
    大醫院接受美沙冬替代療法治療迄今，固有成大醫院上開函
    文可證。惟查抗告人於治療中復於100年1月1 日在臺南市○
    ○路某加油站廁所內繼續施用第一級毒品海洛因；又於 100
    年1月3日10時許採尿時回溯96小時之某時內，在不詳地點施
    用第二級毒品甲基安非他命，已經認定說明於上。各該施用
    毒品行為，並非同條例第21條第1 項所免責之範圍。抗告人
    以其在治療中所為之施用毒品行為，檢察官應為緩起訴處分
    云云，自無理由。
  (四)至抗告意旨指其自行交出扣案毒品海洛因，合於自首要件；
    配合警方逮捕通緝犯及毒品嫌犯，實有悔悟之心或抗告人目
    前工作穩定云云，均屬抗告人犯後態度或生活狀況等刑罰量
    定之審酌要素。惟抗告人既犯毒品危害防制條例第10條之罪
    ，法院依毒品危害防制條例第20條之規定，即應裁定令被告
    入勒戒處所觀察、勒戒，並無裁量准許與否之權。抗告意旨
    執此指摘原裁定不當，亦無理由。
三、綜上所述，原審依檢察官之聲請，適用同條例第20條第1 項
    及觀察勒戒處分執行條例第3條第1項規定，裁定將抗告人送
    勒戒處所觀察、勒戒，認事用法並無不當。抗告意旨徒以前
    詞指摘原裁定不當，並無理由，自應駁回。
四、據上論結，應依刑事訴訟法第412條，裁定如主文。
中    華    民    國   100    年    8     月    16    日
                  刑事第六庭    審判長法  官  董武全
                                      法  官  賴純慧
                                      法  官  林英志
以上正本證明與原本無異。
不得再抗告。
                                      書記官  魏安里
中    華    民    國   100    年    8     月    16    日